臺灣臺中地方法院交通事件裁定　　　　 96年度交聲字第871號
原處分機關　交通部公路總局臺中區監理所臺中市監理站
異　議　人
即受處分人　甲○○
上列受處分人因違反道路交通管理處罰條例案件，對於交通部公
路總局臺中區監理所臺中市監理站民國九十六年八月十日所為之
處分（裁監稽違字第裁61-GD0000000號裁決書），聲明異議，本
院裁定如下：
    主  文
原處分關於裁處罰鍰新臺幣肆萬伍仟元部分撤銷。
    理  由
一、聲明異議意旨略以：受處分人甲○○於民國九十六年四月十
    日五時四十六分，騎乘車牌號碼XG3-971號機車，在臺中市
    ○○路與軍功路口處，因「酒後騎車，經抽血檢驗換算其呼
    氣酒精濃度為0.995mg/l」之違規，經臺中市警察局第五分
    局依道路交通管理處罰條例第三十五條第一項第一款規定，
    以中市警交字第GD0000000號舉發違反道路交通管理事件通
    知單舉發。嗣並移送臺灣臺中地方法院檢察署檢察官偵查，
    經該署檢察官於九十六年六月十三日以九十六年度偵字第一
    二七八六號為緩起訴處分在案，受處分人並依緩起訴內容支
    付國庫新臺幣（下同）五萬元。詎原處分機關交通部公路總
    局臺中區監理所臺中市監理站復於九十六年八月十日以裁監
    稽違字第裁61-GD0000000號裁決書，裁處四萬五千元罰鍰，
    此等處分有違一事不二罰原則，爰請求撤銷原處分機關裁處
    之罰鍰等語。
二、按汽車駕駛人飲用酒類或其他類似物後，其吐氣所含酒精濃
    度超過每公升零點二五毫克，不得駕車；駕駛汽車經測試檢
    定酒精濃度超過標準，處汽車駕駛人罰鍰一萬五千元以上六
    萬元以下，並當場移置保管該汽車及吊扣駕駛執照一年，因
    而肇事致人受傷者，並吊扣駕駛執照二年，道路交通安全規
    則第一百十四條第二款、道路交通管理處罰條例第三十五條
    第一項第一款分別定有明文。次按一行為同時觸犯刑事法律
    及違反行政法上義務規定者，依刑事法律處罰之。但其行為
    應處以其他種類行政罰或得沒入之物而未經法院宣告沒收者
    ，亦得裁處之。前項行為如經不起訴處分或為無罪、免訴、
    不受理、不付審理之裁判確定者，得依違反行政法上義務規
    定裁處之，行政罰法第二十六條亦有明文規定，即所謂一事
    不二罰原則，探究其立法目的，無非以一行為同時觸犯刑事
    法律及違反行政法上義務規定時，由於刑罰與行政罰同屬不
    法行為之制裁，而刑罰之懲罰作用較強，依刑事法律處罰即
    足資警惕，實無一事二罰再處行政罰之必要，但罰鍰以外之
    沒入或其他種類行政罰，因兼具維護公共秩序之作用，為達
    行政目的，行政機關仍得併予裁處，如「吊扣駕駛執照」、
    「施以道安講習」之裁罰性不利處分即屬其他種類行政罰，
    亦得併予裁處之，乃不在一事不二罰之範圍內。又行政罰法
    第二十六條第二項之規定，以應受行政罰之行為如經不起訴
    處分或為無罪、免訴、不受理、不付審理之裁判確定者，始
    得依違反行政法上義務規定裁處之，並未明文包括「緩起訴
    處分」在內。雖「緩起訴處分」確定時受處分人可免於刑事
    訴追，與受「不起訴處分」之效果相同，認行政罰法第二十
    六條第二項解釋上亦應包括「緩起訴處分」在內，但受處分
    人於緩起訴處分期滿前，如具有刑事訴訟法第二百五十三條
    之三第一項所列緩起訴撤銷事由者，該緩起訴處分仍有被撤
    銷後由檢察官提起公訴之可能，故緩起訴於期滿前尚不具實
    質之確定力，原處分機關如於緩起訴處分期滿前逕對受處分
    人裁處罰鍰，受處分人即有同時遭到行政處罰及刑事訴追之
    危險，此當非行政罰法第二十六條立法之本旨。依據行政罰
    法第二十六條規定之立法意旨，必須待「緩起訴處分」期滿
    實質確定時，受處分人始終局確定免於受刑事訴追，原處分
    機關始得為行政裁罰，此觀刑事訴訟法第二百六十條就「緩
    起訴處分期滿未經撤銷」始賦與不起訴處分之實質確定效力
    之規定自明。
三、經查，受處分人前開酒醉騎車事實，甫經臺灣臺中地方法院
    檢察署檢察官於九十六年六月十三日以九十六年度偵字第一
    二七八六號為緩起訴處分，緩起訴期間為一年，被告並應於
    收受檢察官執行緩起訴處分命令通知書後，二個月內向國庫
    支付五萬元，此有該緩起訴處分書在卷可憑，顯見上開緩起
    訴處分尚未期滿，而無實質確定力，原處分機關不察，仍於
    上開緩起訴處分期滿前之九十六年八月十日，以受處分人上
    開「酒後騎車」之違規事由，裁處受處分人罰鍰四萬五千元
    部分，已違反行政罰法第二十六條第二項規定，難認允當。
    又緩起訴處分金係檢察官為緩起訴處分之同時命受處分人為
    一定之金錢給付，因該金錢給付係附隨於緩起訴處分之負擔
    ，性質上並非刑罰，核與行政罰法第二十六條所稱一事不二
    罰之要件不合，受處分人自不得援引上開行政罰法第二十六
    條之規定，主張就同一行為免受行政罰，此部分聲明異議意
    旨雖無理由，惟原處分既有上開違法可議之處，應由本院將
    原處分關於罰鍰四萬五千元部分撤銷。至原處分關於吊扣駕
    駛執照十二個月部分，因屬行政罰法所稱之「其他種類行政
    罰」，依前開說明，不在一事不二罰之範圍內，原處分機關
    依法裁罰，核無違法或不當之處，本件受處分人亦未就此部
    分異議，原處分就此部分之效力仍續維持，應予敘明。
四、據上論斷，應依道路交通案件處理辦法第第二十條前段，裁
    定如主文。
中　　華　　民　　國　　96　　年　　10    月　　5 　　日
　  　　　　　　　　    交通法庭   法　官   蔡建興
以上正本證明與原本無異。
如不服本裁定應於送達後5日內向本院提出抗告狀。
                                   書記官   黃英寬
中　　華　　民　　國　　96　　年　　10    月　　5 　　日
